臺灣臺中地方法院民事判決　九十二年度重訴字第五一一號
　　原　　　告　丁○○
　　　　　　　　乙○○○
　　　　　　　　戊○○
　　　　　　　　庚○○
　　　　　　　　丙○○
　　訴訟代理人　己○○
　　被　　　告　甲○○
右被告因過失致死案件，經原告提起請求損害賠償之附帶民事訴訟（九十一年度交附
民字第三一四號），經本院刑事庭裁定移送前來，本院於民國九十三年九月十日言詞
辯論終結，判決如左：
    主      文
被告應分別給付原告丁○○、乙○○○、戊○○、己○○、庚○○、丙○○各新臺幣
肆拾萬元、陸拾壹萬貳仟肆佰拾陸元、貳拾萬肆仟壹佰貳拾元、伍萬元、伍萬元、
伍萬元，及均自民國九十二年五月十三日起至清償日止，按年息百分之五計算之利息
。
原告其餘之訴均駁回。
訴訟費用由被告負擔百分之二十，餘由原告丁○○、乙○○○、戊○○、己○○、庚○○、丙○○分別負擔百分之二十六、百分之二十六、百分之七、百分之七、百分之
七、百分之七。
本判決原告勝訴部分，於原告丁○○、乙○○○、戊○○、己○○、庚○○、丙○○
各以新臺幣拾參萬元、貳拾萬元、柒萬元、壹萬陸仟元、壹萬陸仟元、壹萬陸仟元為
被告供擔保後，得為假執行。但被告如各以新臺幣肆拾萬元、陸拾壹萬貳仟肆佰拾
陸元、貳拾萬肆仟壹佰貳拾元、伍萬元、伍萬元、伍萬元為原告丁○○、乙○○○、
戊○○、己○○、庚○○、丙○○預供擔保，得免為假執行。
原告其餘假執行之聲請均駁回。
    事實及理由
一、原告主張：
  (一)被告甲○○於民國（下同）九十年二月二十八日二十三時至隔日凌晨一時許，在
    臺中市金拿督酒店與朋友飲酒後，其吐氣所含酒精成份達每公升零點六四七毫克
    ，明知已達不能安全駕駛動力交通工具之程度，竟仍駕駛車牌號碼Ｍ六─七四一
    二號自小客車（下稱系爭汽車），沿臺中市○○區○○路由寧夏路往成都路方向
    行駛返家，置路上不特定行人及車輛安全於不顧。其後於同年三月一日凌晨二時
    二十六分至二十七分間，行經臺中市○○路與河南路路口時，本應注意飲酒後若
    吐氣所含酒精成份達每公升零點六四七毫克，其平衡感、言詞能力、定向力及感
    覺能力均已有所障礙而達於無法安全駕駛之程度，不得駕車，並汽車行駛時，駕
    駛人應注意車前狀況及兩車併行之間隔，隨時採取必要之安全措施，且應注意該
    路段之行車速限為時速五十公里，不得超速行駛。而按當時天候晴朗、夜間有照
    明、路面為柏油之市區道路○路面乾燥、無缺陷、無障礙物、視距亦良好、依當
    時情形，顯無不能注意之情形，竟疏於注意，仍於酒後駕車，且疏未注意車前狀
    況及兩車併行之間隔，仍以超過時速五十公里而至六十公里間之速度超速行駛。
    適有莊瑞章騎乘ＩＬＱ─四七七號機車（下稱系爭機車）行經該處，騎乘於甲○○前方禁行機車之快車道上，甲○○於酒後安全駕駛能力業已有所障礙之情形下
    ，發現莊瑞章後雖緊急煞車，惟仍因煞車不及致其所駕駛汽車之右前車頭撞及莊
    瑞章，致莊瑞章人車倒地。甲○○見狀，明知機車騎士於此等情形下實有傷亡之
    高度可能性，竟因酒後畏罪另行起意，將車駛離現場逃逸，未對莊瑞章為必要之
    救助或報警處理。嗣經現場民眾記下並提供甲○○汽車牌照號碼，經警方循線於
    同日凌晨五時許，在甲○○住處，查獲甲○○及其肇事逃逸車輛，並經施以酒測
    後，測得其呼氣酒精濃度達每公升零點四九毫克，而查獲其上開酒後駕車之情。
    莊瑞章送醫急救後，延至同日凌晨三時二十五分許，因骨盆部挫傷導致腹腔內出
    血不治死亡。被告之上開侵權行為犯罪事實業經檢察官提起公訴、法院審理，而
    經一、二審刑事判決被告有期徒刑一年在案（本院九十一年度交訴字第二六號、
    臺灣高等法院臺中分院九十二年度交上訴字第九一五號，下稱本案刑事案件）。
  (二)原告丁○○、乙○○○分別為被害人即死者莊瑞章之父親、母親，原告戊○○、
    己○○、庚○○、丙○○為死者之子女，自得依民法第一百八十四條第一項前段
    、第一百九十二條第一項、第二項、第一百九十四條之規定，請求被告負損害賠
    償責任。玆將原告得請求之損害賠償項目及數額分述如下：
    1.殯葬費：原告戊○○為死者支出喪葬費新臺幣（下同）十四萬零六百五十元及
      靈骨塔費用五萬二千元，合計為十九萬二千六百五十元。
    2.扶養費：
      (1)原告丁○○部分: 計一百五十八萬八千零六十四元。
        原告丁○○係十一年十二月六日出生，死者死亡時其為七十九歲，依八十九
        年度台灣地區男性平均餘命表，尚有餘命七點四六年，依四捨五入法計餘命
        為七年，依行政院主計處八十九年度民間平均消費支出每人二十七萬零三百
        三十九元，再依霍夫曼係數扣除中間利息並四捨五入計算總數，得一次請求
        之扶養費為一百五十八萬八千零六十四元。
      (2)乙○○○部分：計一百七十八萬一千一百六十三元。
        原告乙○○○為十一年七月十七日出生，死者死亡時其為七十九歲，依八十
        九年度台灣地區女性平均餘命表，尚有餘命七點九七年，以四捨五入法計約
        為八年，依行政院主計處八十九年度民間平均消費支出每人二十七萬零三百
        三十九元，再依霍夫曼係數扣除中間利息並四捨五入計算總數，得一次請求
        之扶養費為一百七十八萬一千一百六十三元。
    3.精神慰撫金：
      原告丁○○、乙○○○二人正值共享天倫頤養天年之際，竟突遭喪子噩耗，此
      等白髮人送黑髮人之喪子之痛斷非筆墨所能形容。另原告戊○○、己○○、庚○○、丙○○甫長大成人，卻逢侍親不待之悲慟。為此，依原告等精神所受之
      痛苦程度，各為請求精神慰撫金五十萬元。
  (三)又原告戊○○、己○○、庚○○、丙○○已共同領得強制汽車責任保險理賠金一
    百四十萬元，由其四人平分受領。
  (四)並聲明：1.被告應分別給付原告丁○○、乙○○○、戊○○、己○○、庚○○、
    丙○○各二百零八萬八千零六十四元、二百二十八萬一千一百六十三元、六十九
    萬二千六百五十元、五十萬元、五十萬元、五十萬元及均自起訴狀繕本送達翌日
    起至清償日止，按年息百分之五計算之利息。2.願供擔保，請准宣告假執行。
二、被告則以：
  (一)本件原告起訴事實，不外係以刑事判決意旨為依據，然本件車禍實際肇事者另有
    其人，被告確屬冤枉，有關刑事判決部分，被告業已上訴最高法院，而民、刑事
    判決應分別審理，自不受刑事判決之拘束，此部分並請傳訊證人即台中市警察局
    勤務指揮中心警員黃國龍到庭說明九十年三月一日案發時接受報案之經過，以釐
    清事實之真相。又倘認確係被告肇事，惟死者於凌晨夜間，竟行駛於汽車道之禁
    行機車之內線車道，顯與有過失，故死者就此車禍之發生亦應負過失責任，此部
    分並請鈞院斟酌送鑑定過失比例。
  (二)再就原告所請求之損害賠償項目及數額，分別表示意見如下：
    1.關於喪葬費及靈骨塔費用計十九萬二千六百五十元部分，若原告之主張有理由
      ，被告對此部分之請求不爭執。
    2.扶養費：原告丁○○自己有多筆不動產，應該不用靠人扶養，至於對於原告乙○○○主張其無財產，需人扶養不爭執，請鈞院依法核算。
    3.慰撫金：原告人數眾多，其請求之慰撫金過高，應以每人一、二十萬元為合理
      。
三、兩造不爭執之事實：
  (一)被告有於九十二年三月一日凌晨二時許酒醉駕車，在台中市○○路與河南路口碰
    到被害人莊瑞章所騎乘之機車，當時被告感覺有碰到機車，但未下車，因為無法
    繼續向前，所以就倒車繼續向前行。
  (二)被害人係因車禍致死。
  (三)原告業已受領強制保險理賠金一百四十萬元，該理賠金由原告戊○○、己○○、
    庚○○、丙○○四人平分受領。
  (四)兩造對於彼此所陳報之學經歷、職業收入及財產狀況等說明及本院查詢之歸賦財
    產狀況不爭執。（惟原告另主張被告曾有一筆不動產，事後賣掉，但被告否認）
  (五)原告戊○○支出殯葬費用十四萬零六百五十元及靈骨塔費用五萬二千元，若原告
    之主張有理由，被告對原告此部分之請求不爭執。
四、兩造爭點事項
  (一)被害人莊瑞章車禍致死是否因為被告駕車過失肇事所致？
  (二)若被告確為本件車禍肇事者，原告請求之扶養費用應以多少為合理？
  (三)若被告確為本件車禍肇事者，原告請求之精神慰撫金應以多少為合理？
五、原告主張被告於上開時、地酒後駕駛駕駛系爭汽車，行經臺中市○○路與河南路
    路口時，本應注意飲酒後，其平衡感、言詞能力、定向力及感覺能力均已有所障
    礙而達於無法安全駕駛之程度，不得駕車，並汽車行駛時，駕駛人應注意車前狀
    況及兩車併行之間隔，隨時採取必要之安全措施，且應注意該路段之行車速限為
    時速五十公里，不得超速行駛，竟疏於注意，仍於酒後駕車，且疏未注意車前狀
    況及兩車併行之間隔，仍以超過時速五十公里而至六十公里間之速度超速行駛，
    因煞車不及致其所駕駛汽車之右前車頭撞及莊瑞章，致莊瑞章人車倒地，莊瑞章
    送醫急救後，延至同日凌晨三時二十五分許，因骨盆部挫傷導致腹腔內出血不治
    死亡，被告應負侵權行為責任等語。被告則以前情置辯，否認其為本件車禍加害
    人云云，經查：
    (一)被告酒後駕駛系爭汽車之事實，有道路交通事故調查報告表及酒精濃度測試單
      各一紙在卷足憑，而上開酒精濃度測試單係被告於肇事後同日凌晨五時二分，
      經警循線查獲後測得其酒後吐氣所含酒精成份為每公升０點四九毫克，此有酒
      精濃度測試單在卷足參（詳見相驗卷第十二頁），而依代謝率推算被告於肇事
      時之口中吐氣所含酒精成份為０．六四七MG／Ｌ。再被告上開過失致死之侵權
      行為事實已據原告指陳且於刑事案件警訊及偵、審中指訴甚詳，並有道路交通
      事故調查報告表、澄清醫院急診死亡病患病歷摘要、現場照片等附卷可稽；而
      本件被害人因此車禍受傷死亡，亦經台灣台中地方法院檢察署檢察官督同檢驗
      員相驗屬實，製有勘驗筆錄、相驗屍體證明書、驗斷書等附於本案刑事判決卷
      宗可稽。
    (二)本件車禍發生後，民眾柯文進於九十年三月一日凌晨二時二十七分，以家中0
      0000000號電話打電話報案之事實，業據證人柯文進於本案刑事案件偵
      、審中證述屬實，並有台中市警察局勤務指揮中心治安情報一般事故記錄（通
      報）單影本一份在卷可稽（詳見刑事二審卷(一)第一三四頁），復經檢察官向中
      華電信股份有限公司台灣中區電信分公司北台中營運處函查上開電話之裝機地
      址為台中市○○路○段二一九號十三樓之一等情，有函文一份在卷可憑（詳見
      相驗卷第六○頁），該址即為證人柯文進於本件車禍發生時實際住居之處所。
      另依台中市消防局九十二年七月十五日消政字第○九二○○○六七○三號函所
      載：於九十年三月一日凌晨二時二十九分，救災救護指揮中心執勤人員接獲劉
      姓民眾報稱：台中市○○路文華高中旁發生一件車禍等語，有該函在卷可稽（
      詳見刑事二審卷(一)第八四頁）；而依據上開函文所載之劉姓民眾行動電話查詢
      結果，該民眾之姓名為「劉漢君」，亦有遠傳電訊股份有限公司客戶資料影本
      一份在卷可憑（詳見刑事二審卷(一)第八九頁）。足見本件車禍發生之後，民眾
      柯文進、劉漢君確先後於該日凌晨二時二十七分、二時二十九分打電話報案，
      應堪認定。另證人柯文進於刑事一審中證稱：伊爬起來往窗戶看的時間很快，
      不要三秒鐘，伊馬上打電話報警等語（詳見刑事一審卷第二八、一六九頁），
      是本件車禍發生之時間約在九十年三月一日凌晨零時二十六分至二十七分間。
      又證人柯文進於刑事案件偵查時證稱：伊現住文心路住處，在九十年三月一日
      凌晨二點多時，因聽到煞車聲及「碰」的一聲後，隨即開窗自十三樓之住處往
      下看，見被害人及機車皆已倒在馬路中央，人倒在機車左前方約四、五公尺處
      ，一部深顏色自小客車倒車又開走，當時並沒有看到其他車輛等語（詳見相驗
      卷第六三頁反面、六四頁正面）；證人柯文進於刑事二審調查時又證稱：印象
      中被害人就在機車的前方，該部深色的車輛倒車後由內線車道開走等語（詳見
      刑事二審卷(一)第四五頁）；且被告自承撞擊被害人機車後倒車再駛離現場等語
      及被告駕駛之車輛係藍綠深色車輛等情，亦有照片多幀在卷可憑，復與證人柯
      文進所見情形互核相符。另證人呂孝正警員於偵查中證稱：「當時有一自稱目
      擊之人有看到Ｍ６─７４１２號車跑掉，他去追，但沒追到，只看到該車車牌
      號碼，並將該車牌號碼記起來」等語（詳見相驗卷第五○頁正面）；於刑事一
      審審理時證稱警方是依據該線索找到被告之車輛等語，在在顯示證人柯文進所
      目擊者應係被告駕駛之汽車無疑。再參以被告經送測謊結果，其陳稱：１、案
      發時其不知是否前車撞倒機車，及２、案發時其未撞倒機車之問題，經測試呈
      情緒波動反應，經研判應有說謊之情形，此有法務部調查局（９０）陸（三）
      字第九○○七○二九八號測謊報告書在卷足憑（詳見相驗卷第一○三頁），益
      徵被告確有撞倒被害人及其機車之事實，被告辯稱未肇事致使被害人死亡後逃
      逸，僅因煞車不及致撞及被害人機車，肇事者另有其人云云，顯屬避重卸責之
      詞，不足採信。
    (三)再者，本件車禍發生後，被害人之機車車後置物架（後架）外側有藍綠色車漆
      殘留，經刑事案件審理中將該機車後架與自被告車輛上所採取之烤漆一包送請
      內政部警政署刑事警察局比鑑結果，綜合研判：「編號１（採自ＩＬＱ─四七
      七號機車後架）上之疑似草綠色外來漆（編號１─１）與編號３（採自Ｍ６─
      ７４１２自小客車烤漆）之透明漆、草綠色漆之混合層（編號３─１）相似，
      惟編號１量極微，仍需視案發現場狀況進行研判」，有該局鑑驗通知書附鑑證
      各一份在卷可參（詳見相驗卷第七○、七一頁）。經刑事二審法官再次向該局
      函詢該「三聚氰銨」化學成分係存在於「透明漆」或「草綠色漆」內？該局雖
      函覆稱：「本案送鑑證物編號１係機車後架（鐵架）其上沾附有極微量疑似草
      綠色外來漆（編號１─１），因已呈磨混狀而無法有效鑑別其層次，而後再與
      編號３烤漆標準品之透明漆層及草綠色漆層合併層（編號３─１）比鑑，因本
      局係視可疑跡證（編號１─１）型態取樣鑑驗，並未將標準品之漆層鑑驗，故
      所詢編號３─１成分中之三聚氰銨樹脂係存在於透明漆或草綠色漆等諸問題，
      無法據以推測其存在來源」等語，有該局九十三年一月八日刑鑑字第○九二○
      二三三四六五號函在卷可參（詳見刑事二審卷(一)第二三六頁）。然編號１─１
      與編號３─１之成分分析結果，前者之成分既均為後者所含括；且被告於本院
      及刑事案件亦供稱：「我有碰到他的車子沒有錯」、「有撞到機車的置物架」
      、「機車有我車子的顏色是對沒有錯」等語（詳見刑事一審卷第十三、一四四
      、一六九頁），堪認上開編號１─１外來漆係兩車碰撞時所遺留。再依驗斷書
      上記載「依據死者身體傷勢推定，左側臀部應為受撞擊部位，導致向右前方倒
      地，右足背部為與地面摩擦導致之刮擦傷」等語（詳見相驗卷第三三頁反面）
      ；再觀之被害人機車沾附量極微之疑似草綠色外來漆位置係在機車後架末端左
      側外緣處（詳見相驗卷第七三頁下方照片），均足以顯示被害人及其所騎乘之
      機車係遭來自於其左側之自小客車所撞擊。因被告車輛之車頭有兩道刮痕，刑
      事案件檢察官於九十年十月九日勘驗時，命被告就坐駕駛座，丈量肇事汽車右
      前車頭刮痕分別距地面為六十七公分及六十九點五公分；再命體重約八十公斤
      （被害人之女己○○於刑事二審稱被害人體重約七、八十公斤）之人乘於死者
      機車上，機車漆殘留處距地面在六十八公分至六十九公分處，此有履勘現場筆
      錄之記載可稽（詳見相驗卷第八十七頁）。而依照片顯示，被告車輛之車頭雖
      有兩道刮痕，然被害人機車沾附外來漆處僅有一處，是被告車輛車頭兩道刮痕
      應僅有一處是與被害人機車碰撞後所成。雖經勘驗結果機車沾附外來漆之高度
      與被告車輛車頭兩道痕跡之高度僅屬極為接近，而非完全一致，然此係因車輛
      在行進間，因路面震動而有上下起伏之情形，而勘驗時兩車係在靜止狀態中，
      足見其間必要誤差，應合於事理，若勘驗結果二者高度相同，反屬失真！尚不
      能因高度非完全一致，而認被告車輛車頭之刮痕非為碰撞被害人機車後架所成
      ，由上開跡證亦足以顯示被害人確係因被告駕車撞擊始致導致死亡之結果。
    (四)另被告雖於刑事二審時稱當時其行車速度約為五十公里左右；惟被告於刑事案
      件警詢時供稱其肇事時行車速度為時速五十至六十公里間，偵查及刑事一審審
      理時供稱當時行車速度為五、六十公里等語，是其後於刑事二審稱車速為時速
      五十公里左右，顯係避就之詞，尚無足採，而肇事路段行車速限為時速五十公
      里，此有道路交通事故調查報告表在卷可憑，足見被告亦有超速行駛之情。
    (五)再本件被告刑事案件部分，業經刑事判決其服用酒類不能安全駕駛動力交通工
      具而駕駛部分，處有期徒刑貳月、過失致人於死部分，處有期徒刑柒月、駕駛
      動力交通工具肇事致人死亡而逃逸部分，處有期徒刑陸月，並定其應執行之刑
      為有期徒刑壹年在案，有本院九十一年度交訴字第二六號、臺灣高等法院臺中
      分院九十二年度交上訴字第九一五號刑事判決及相關卷宗各一份在卷足憑，核
      與本院之認定相同。是縱上所述，被告前揭車禍肇事之事實，已足認定，被告
      辯稱伊未曾肇事及駕車撞擊被害人云云，要屬卸責之詞，殊不足取，應以原告
      主張本件被害人車禍致死係因被告酒後駕車過失肇事所致等語為可信。
六、按行車速度，依速限標誌或標線之規定，無標誌或標線者，應依左列規定：一行
    車時速不得超過五○公里，但在未劃設車道線、行車分向線之道路，或設有快慢
    車道分隔線之慢車道，時速不得超過四○公里；汽車行駛時，駕駛人應注意車前
    狀況及兩車併行之間隔，並隨時採取必要之安全措施；而汽車駕駛人飲酒後其吐
    氣所含酒精成分超過每公升零點二五毫克以上者，即不得駕車，道路交通安全規
    則第九十三條第一項第一款、第九十四條第三項、第一百十四條第二款分別定有
    明文。被告駕車自應注意前開規定，且依其狀況，又非不能注意，竟疏不注意，
    以致肇事，其過失行為，與被害人死亡間，具有相當因果關係，其過失責任甚為
    明瞭，被告過失致死之犯行，殊堪認定。又按機器腳踏車行駛之車道及轉彎，應
    依標誌或標線之規定行駛；無標誌或標線者，依左列規定行駛：一、在未劃分快
    慢車道之道路，得在最外側二車道行駛；單行道得在最左、右側車道行駛。二、
    在已劃分快慢車道之道路，雙向道路得在最外側快車道及慢車道行駛；單行道道
    路得在慢車道及與慢車道相鄰之快車道行駛，道路交通安全規則第九十九條第一
    項第一、二款分別定有明文，本件被害人當時違規行駛在禁行機車之快車道上，
    ，為兩造所不爭，是本件被害人對車禍之發生顯亦與有過失。本院斟酌本件肇事
    經過、台中縣警察局道路交通事故調查報告表繪製之事故現場圖示、現場照片、
    兩造違反道路交通安全規則等情狀，認被告之過失責任為百分八十，而死者之過
    失責任為百分二十。
七、按因故意或過失，不法侵害他人之權利者，負損害賠償責任。不法侵害他人致死
    者，對於支出殯葬費之人，亦應負損害賠償責任；被害人對於第三人負有法定扶
    養義務者，加害人對於該第三人亦應負損害賠償責任。不法侵害他人致死者，被
    害人之父、母、子、女及配偶，雖非財產上之損害，亦得請求賠償相當之金額，
    民法第民法第一百八十四條第一項前段、第一百九十二條、第一百九十四條分別
    定有明文。本件死者係因本件車禍而死亡，被告上開過失行為與死者之死亡間具
    有相當因果關係，原告請求被告賠償喪葬費用、扶養費用及精神慰撫金自屬有據
    。茲將原告請求被告賠償費用，分述為次：
  (一)殯葬費部分：按不法侵害他人致死者，對於支出殯葬費之人，亦應負損害賠償責
    任，民法第一百九十二條第一項定有明文。原告戊○○主張其因被害人死亡，支
    出喪葬費用十四萬零六百五十元及靈骨塔費用五萬二千元，二者合計殯葬費用為
    十九萬二千六百五十元，並提出喪葬費及靈骨塔收據影本二紙為證，且為被告所
    不爭執，應予准許。
  (二)扶養費部分：按被害人對於第三人負有法定扶養義務者，加害人對於該第三人亦
    應負損害賠償責任，民法第一百九十二條第二項定有明文。又直系血親相互間互
    負扶養義務，夫妻互負扶養之義務，其負扶養義務之順序與直系血親卑親屬同，
    其受扶養權利之順序與直系血親尊親屬同，負扶養義務者有數人而其親等同一時
    ，應各依其經濟能力分擔義務，此分別為民法第一千一百十四條第一款、第一千
    一百十六條及一千一百十六條之一及第一千一百十七條所定，又受扶養權利者為
    直系血親尊親屬時，其受扶養權利不以無謀生能力為必要，惟仍受「不能維持生
    活」之限制（最高法院六十二年十月十六日六十二年度第二次民庭庭推總會決議
    意旨參照）。查(1)原告丁○○名下有四筆不動產，價值約為三百六十萬元，此有
    原告提出之原告丁○○財產清單及本院依職權查詢所得之稅務電子閘門資料查詢
    表各一份在卷可參，復為兩造所不爭執，則被告抗辯原告丁○○並非「不能維持
    生活」，其請求扶養費應無理由等語應屬可信，是本件原告丁○○請求被告給付
    扶養費之賠償，尚屬無據，不應准許。(2)原告乙○○○為死者之母，為十一年七
    月十七日出生，死者死亡時（九十年三月一日）其為七十八歲，不能維持生活，
    得請求配偶、子女共同扶養，而原告乙○○○有配偶即原告丁○○、並有六名子
    女均已成年且現仍生存等節，有原告提呈戶籍名簿影本、家族表、財產清單及本
    院依職權查詢所得之稅務電子閘門資料查詢表各一份等資料附卷為證，復為兩造
    所不爭執，應認為真正，是原告乙○○○得受死者、配偶及其他五名子女扶養，
    死者應負擔之扶養義務為七分之一。又依八十九年內政部統計之臺灣地區簡易生
    命表平均餘命表所示，七十八歲女性平均餘命為八．四六歲，故原告有八．四六
    年可受扶養，惟原告乙○○○僅請求八年之扶養費，則依行政院主計處所公布之
    「民間平均消費支出」每人二十七萬零三百三十九元，再依年別單利百分之五複
    式霍夫曼係數表計算法計算，扣除中間利息並四捨五入計算總數，原告乙○○○
    得一次請求之扶養費為二十六萬五千五百四十五元（其計算式為：
    [270399*6. 00000000（此為應受扶養8年之霍夫曼係數）]除以7（受扶養人數）
    =265545，小數點以下四捨五入），本院審酌行政院主計處所公布之「民間平均
    消費支出」係以消費為導向，顯較符合一般扶養實情，且被告對此亦末爭執，則
    原告乙○○○在上開請求之範圍內尚屬正當，應予准許。
  (三)慰撫金部分：按不法侵害他人致死者，被害人之父、母、子、女及配偶，雖非財
    產上之損害，亦得請求賠償相當之金額，民法第一百九十四條定有明文。查死者
    正值壯年，原告丁○○、乙○○○二人為死者之父、母，當可共享天倫頤養天年
    之際，老年竟突遭喪子噩耗；原告戊○○、己○○、庚○○、丙○○為死者之子
    女，甫長大成人，卻逢侍親不待之悲慟，其等精神上遭受極大打擊及痛苦，不言
    可喻，原告等請求賠償非財產上損害之慰撫金，自屬有據。查原告丁○○學歷高
    中畢業，目前無工作及收入，名下有四筆不動產；原告乙○○○學歷小學畢業，
    目前無工作及收入，名下無不動產；原告戊○○學歷大學畢業，目前從事保險業
    ，每月收入約二、三萬元，名下有一筆不動產；原告己○○學歷二專畢業，目前
    無工作及收入，名下無不動產，有一個小孩需扶養；原告庚○○學歷專科畢業，
    目前從事餐飲業，每月收入約二萬元，名下無不動產；原告丙○○學歷高職畢業
    ，目前為現役軍人，每月收入約六千元，名下無不動產；被告學歷是高職畢業，
    現在從事臨時工，每月收入約二萬元，有二個小孩需扶養，現承租住房屋居住，
    名下無不動產等情，經兩造陳明在卷，並有財政部台灣省中區國稅局歸戶財產查
    詢清單及本院依職權查詢所得之稅務電子閘門資料查詢表各一份附卷可憑。至於
    原告等主張被告於車禍事件發生時本有一筆土地或房屋，事後才賣掉等語，惟被
    告已陳稱此乃因為其租土地蓋鐵皮屋，後來地主收回土地，才拆掉房屋等情，原
    告亦未能舉證以實其說，自難信為真實。本院斟酌原告所受之精神痛苦，及兩造
    之身分、地位、經濟能力等一切情狀，認原告等請求被告給付原告每人五十萬元
    之慰撫金尚為適當，應予准許。
  (四)綜上所述，原告乙○○○得請求賠償之金額為扶養費二十六萬五千五百四十五元
    及慰撫金五十萬元，共計七十六萬五千五百四十五元；原告戊○○得請求賠償之
    金額為殯葬費用為十九萬二千六百五十元及慰撫金五十萬元，共計六十九萬二千
    六百五十元；原告丁○○、己○○、庚○○、丙○○得請求賠償之金額各為慰撫
    金五十萬元。惟按損害之發生或擴大，被害人與有過失者，法院得減輕賠償金額
    或免除之，民法第二百十七條第一項定有明文。死者就本件車禍之發生應負百分
    之二十之過失責任，已如前述，依上開說明，應減輕被告賠償金額百分之二十，
    則被告應賠償原告之金額分別為：原告乙○○○計六十一萬二千四百三十六元（
    765545元×0.8=612436元，元以下四捨五入）；原告戊○○計五十五萬四千一百
    二十元（692650元×0.8=554120元）；原告丁○○、己○○、庚○○、丙○○各
    計四十萬元（500000元×0.8=400000元）。
八、末按保險人依本條規定給付之保險金，視為加害人或被保險人損害賠償金額之一
    部，加害人或被保險人受賠償請求時，得扣除之，強制汽車責任保險法第三十條
    定有明文。本件車禍發生後，原告戊○○、己○○、庚○○、丙○○已共同領得
    強制汽車責任保險金一百四十萬元，由其四人平分受領，此有原告提出之中國航
    聯產物保險股份有限公司匯款證明影本一份為證，且為兩造所不爭執，自堪信為
    真正，揆諸前開說明，原告戊○○、莊琇倍、庚○○、丙○○四人對被告請求之
    金額自應分別扣除三十五萬元（一百四十萬元/4=三十五萬元），故原告戊○○
    、己○○、庚○○、丙○○所得請求賠償之金額分別為二十萬四千一百二十元、
    五萬元、五萬元、五萬元。
九、從而，本件原告依侵權行為之法律關係，請求被告給付原告丁○○四十萬元、乙○○○六十一萬二千四百三十六元、戊○○二十萬四千一百二十元及原告己○○
    、庚○○、丙○○各五萬元，並均自起訴狀繕本送達被告之翌日即九十二年五月
    十三日起至清償日止，按年息百分之五計算之利息部分，為有理由，應予准許。
    逾此範圍之請求，於法無據，應予駁回。
十、兩造均陳明願供擔保，聲請宣告假執行或免為假執行。關於原告勝訴部分，經核
    均無不合，爰各酌定相當之擔保金額，併准許之。至原告敗訴部分，其假執行之
    聲請，已失所附麗，應併予駁回。
十一、本件判決之基礎已臻明確，兩造其餘攻擊防禦方法及舉證，經審酌後核與判決
      結果無影響，爰不另一一論述；至被告另聲請傳訊證人即台中市警察局勤務指
      揮中心警員黃國龍，請其說明九十年三月一日案發接受報案之經過，以及聲請
      本院斟酌送鑑定兩造之過失比例云云，均已無調查之必要，併此敘明。
十二、訴訟費用負擔及假執行宣告之依據：民事訴訟法第七十九條、第八十五條第一
      項但書、第三百九十條第二項、第三百九十二條。
中　　　華　　　民　　　國　　九十三　　年　　　九　　　月　　二十四　　日
                                    臺灣臺中地方法院民事第三庭
~B審判長法　官　張瑞蘭
~B　　　法　官　王金洲
~B　　　法　官　洪堯讚
右為正本係照原本作成
如對本判決上訴，須於判決送達後廿日內向本院提出上訴狀
中　　　華　　　民　　　國　　九十三　　年　　　九　　　月　　二十四　　日
~B法院書記官
